【裁判字號】    97,交聲,733
【裁判日期】    970626
【裁判案由】    聲明異議
【裁判全文】
臺灣高雄地方法院交通事件裁定         97年度交聲字第733號
原處分機關  高雄市政府交通局
異  議  人
即受處分人  甲○○
上列受處分人因違反道路交通管理處罰條例案件，不服高雄市政
府97年4 月3 日高市府交裁字第裁32-NO0000000號之裁決處分（
原舉發通知單號碼：高警交字第NO0000000 號），聲明異議，本
院裁定如下：
    主  文
異議駁回。
    理  由
一、異議意旨略以：異議人即受處分人甲○○於民國97年3 月10
    日下午2 時35分許，駕駛牌照號碼YCJ-633 號重型機車沿高
    雄縣橋頭鄉○○路南往北行經與公園路之交岔路口時，號誌
    正好轉換為黃燈，因後一路口亦為紅燈，遂減慢速度前駛，
    竟於成功路170 號前為警攔檢，認異議人係闖越紅燈後直行
    ，而當場開單舉發。異議人未闖越紅燈，因當時以為可能闖
    紅燈，乃簽收罰單後先行離去。嗣後復經過上開交岔路口，
    發現成功路越過公園路後，乃一轉彎弧度，在上開員警攔檢
    地點實際上無法直接目睹機車經過停止線之情形，經向警員
    陳述意見後，發現所提供照片有刻意拉近視窗，警員站立位
    置不可能如此清晰。本件以該照片為裁罰依據，顯有遭誤導
    之嫌。且依臺灣南投地方法院96年度交聲字第103 號、臺灣
    臺北地方法院96年度交聲字第361 號判例均指出，地形限制
    造成死角，亦致警員誤判，而撤銷不罰。又本件舉發通知單
    上被通知人欄勾選「其他行為人」，亦屬警員不諳法令誤開
    ，該違規舉發亦屬無法成立而無效，為此不服上開裁決，請
    求撤銷等語。
二、按汽車駕駛人，行經有燈光號誌管制之交岔路口闖紅燈者，
    處新臺幣1800以上5400元以下罰鍰；又汽車駕駛人有第53條
    情形者，記違規點數3 點，道路交通管理處罰條例第53條第
    1 項、同條例第63條第1 項第3 款分別定有明文。
三、經查：本件異議人於上揭時地，因駕駛機車違規闖越紅燈後
    直行，遭警當場攔停舉發等情，於異議人向高雄縣政府警察
    局岡山分局陳述意見後，經該分局函覆值勤警員鐘大偉「確
    實目睹異議人闖紅燈，並依道路交通管理處罰條例第53條第
    1 項舉發並無違誤」等語，有該分局97年4 月2 日高縣岡警
    交字第0970004347號函文、受理違反交通管理事件通知人申
    訴理由查詢交辦單各1 紙在卷可憑，並檢附成功路170 號攔
    檢位置全景照片附卷可稽。惟異議人質疑員警提出之照片係
    刻意拉近焦距，員警值勤位置不可能目睹該交岔路口異議人
    機車停止線，實際路況係呈現一轉彎弧度，警員有推測之嫌
    ，並自行提出現場機車行進方向照片及員警值勤照片數張為
    其佐證。觀之異議人所提出其機車行向之照片顯示，因道路
    確實呈現右彎弧度，受建物阻隔，均不能直接目睹警員攔檢
    位置點，另其所提出警員值勤位置朝該交岔路口拍攝照片則
    顯示，雖警員仍得直接目睹該交岔路口之號誌情形，但對該
    交岔路口南向北機車車道行車動態，似已不能確切掌握。此
    與本院囑警再至現場由值勤位置拍攝該交岔路口包括遠景、
    中景與近景數張照片顯示，警員仍可目睹該交岔路口車輛動
    態，並可隱約直視包括南向北機車停止線車輛之情有別。
四、為查明該交岔路口現場狀況、道路彎度及員警站立相關位置
    有無發現異議人闖越紅燈之可能性等情，本院於97年6 月13
    日偕同書記官到場勘驗結果，略認：「一、於高雄縣橋頭鄉
    ○○路176 號前警員執勤位置，至成功路與公園路交岔路口
    ，經實際測量結果距離約為88公尺，如至該交岔路口成功路
    上由南往北機車停止線，距離約為100 公尺。二、站立於上
    開機車停止線中間位置，往警員執勤位置觀察，尚可看見該
    執勤位置道路邊緣線，邊緣線外則無法直接目視察知。三、
    由警員執勤位置往交岔路口觀察，尚不能直接目視該交岔路
    口由南往北機車停止線之車輛動態，但仍可直接目視同向汽
    車停止線紅綠燈號誌及其他車行動態」等情，有本院勘驗筆
    錄1 份及當場拍攝照片14張附卷足據。依本院勘驗結果及當
    場拍攝所得照片，足見員警值勤時站立於道路邊緣線觀察，
    雖不能直視該交岔路口機車車道南向北機車停止線之車輛，
    但該交岔路口之其他車況可一目瞭然。且只須機車稍越過該
    停止線，員警即可直接目睹無礙。如員警站立位置再往道路
    中間移動，車行狀況將益見清晰。此與異議人及員警提供照
    片加以比較觀察，可知上開異議人提供照片係退至道路邊緣
    內側所拍攝，員警提供照片則係趨向道路中間所拍攝，乃因
    角度差異致呈現略顯歧異之景象。本院依到場勘驗所得心證
    ，認員警值勤位置據該交岔路口最近距離約有88公尺，雖不
    能直接目睹該路口南向北機車停止線車輛，但關於號誌狀態
    可清楚辨識，機車越過停止線後可立即發現，是否闖越紅燈
    並無誤認之虞。而員警既執行攔檢勤務，當無可能退至道路
    邊線內側，憑一己臆測突然對來車攔檢舉發，至少係站立於
    道路邊線甚至趨近道路中間位置執行勤務，應堪認定。佐以
    異議人於異議狀自陳當時遭攔檢後，認為可能闖紅燈之情，
    與常人對於警員誤判多會據理力爭之反應有異，益徵上開值
    勤員警鍾大偉於交辦單表示全程目睹異議人機車闖越紅燈始
    開單舉發為真實可信。從而，異議人上開駕車行經有燈光號
    誌管制之交岔路口闖越紅燈後直行之違規事實，堪以認定。
    異議人所舉上開其他法院案例，雖有道路遮蔽及視覺死角等
    可能導致誤判之問題，但與本件上述情形尚有不同，自難比
    附援引。另違規舉發單受通知人勾選「其他行為人」顯屬誤
    載，尚不足以影響本件實體之認定，併予敘明。
五、綜上所述，異議人駕駛上開機車，行經有燈光號誌管制之交
    岔路口違規闖越紅燈之事實，事證明確。是原處分機關援引
    道路交通管理處罰條例第53條第1 項、第63條第1 項第3 款
    之規定，裁處異議人罰鍰新臺幣1,800 元，並記違規點數3
    點，核無不當。異議人執前詞提起本件異議，為無理由，應
    予駁回。
六、依道路交通案件處理法第19條，裁定如主文。
中    華    民    國    97    年    6     月    26    日
                  交通法庭    法  官  李嘉益
以上正本證明與原本無異。
如不服本裁定，應於收受送達後5 日內向本院提出抗告狀。
中    華    民    國    97    年    6     月    27    日
                              書記官  郭南宏


司法院資訊處製作；財團法人民間司法改革基金會備份。
